【裁判字號】    92,國小上,1
【裁判日期】    920703
【裁判案由】    損害賠償
【裁判全文】
臺灣高雄地方法院民事判決  九十二年度國小上字第一號
    上  訴  人  甲○○
    被上訴人    高雄市政府
    法定代理人  謝長廷
右當事人間請求損害賠償事件，上訴人對於中華民國九十二年四月十日本院高雄簡易
庭九十二年度雄國小字第一號第一審判決提起上訴，本院判決如左：
    主  文
上訴駁回。
第二審訴訟費用新臺幣壹佰伍拾貳元由上訴人負擔。
    理  由
一、按對於小額程序第一審裁判之上訴，應以該判決違背法令為理由，且上訴狀內應
    表明原判決所違背之法令及其具體內容，民事訴訟法第四百三十六條之二十四第
    二項、第四百三十六條之二十五第一款分別定有明文；又依同法第四百三十二條
    之三十二第二項、第四百六十八條、第四百六十九條第一款至第五款之規定，判
    決不適用法規或適用不當者為違背法令，判決有第四百六十九條第一款至第五款
    之情形之一者，為當然違背法令。次按小額程序之第二審判決，依上訴意旨足認
    上訴為無理由者，得不經言詞辯論為之，民事訴訟法第四百三十六條之二十九亦
    定有明文。
二、本件上訴意旨略以：(一)第一審判決書內所列舉並非當事人在言詞辯論時以言詞陳
    述之事實，原審顯然係以書面審理，違反言詞審理主義。(二)又依民事訴訟法第一
    百九十三條規定：「當事人應就訴訟關係為事實上及法律上之陳述。當事人不得
    引用文件以代言詞陳述。但以舉文件之辭句為必要時，得朗讀其必要之部分。」
    原審並未依此行之，反而係謂：如起訴狀所述之事實。違反法律規定。(3)又上訴
    人曾陳述該路段機慢車兩段式左轉之標誌遭路樹遮掩，從高松路左轉高鳳路時不
    容易看見等事實，被上訴人並未當場爭執，依民事訴訟法第一百九十五條第二項
    、第二百八十條第一項之規定，視同自認，原判決認事用法顯有違背法令。(4)原
    審審判長執行職務有偏頗之虞，應行迴避等語。
三、經查，上訴人以上述理由提起本件上訴，業已具體表明原審判決違背法令之事實
    及理由，揆諸前開說明，其上訴自屬合法，合先敘明。
四、原審審理結果以：上訴人主張高雄市○○區○○路與高鳳路交岔路口上設於高松
    路上方之兩段式左轉指示標誌，遭高松路之行道樹樹葉所遮掩住，被上訴人有怠
    於執行職務事實，為被上訴人所否認，故上訴人就此請求權發生要件之事實自應
    負舉證責任。惟就此事實，上訴人並未提出任何證據以證明之，且於原審審理中
    陳稱當天並未拍照，所以沒有證據可以證明等語，其既未能舉證以實其說，自不
    足以認其上開主張屬實。又依被上訴人所提出之現場照片十三幀所示，高松路口
    上方之兩段式左轉指示標誌並無被行道樹樹葉所遮掩住之情形，且依上開照片所
    示，於高松路與高鳳路之四個交岔路口地上均劃有待轉區○○○○路係同方向車
    道劃分有二線快車道及一線慢車道之三車道道路，故不論依常識或依道路交通安
    全規則第九十九條第一項第三款前段之規定，一般人均可知該路口應以兩段式之
    方式左轉彎，上訴人自不得推託稱其不知，故被上訴人上開所辯應足採信。上訴
    人既未能舉證以實其說，從而，其依國家賠償法之規定請求被上訴人賠償前開金
    額，即無理由，而為其判斷之基礎。上訴論旨雖主張被上訴人並不爭執指示標誌
    遭遮掩之事實，是應視同自認云云，惟查被上訴人於原審言詞辯論期日已否認系
    爭路口所設置之機車兩段式左轉標誌遭路樹遮掩之事實，並提出現場照片十四張
    為證，此有該照片附於原審卷可稽，是上訴人此部份所主張，顯有誤會，而上訴
    人對於所主張標誌遭遮掩之事實，既經被上訴人所否認，而上訴人又未能提出證
    據以實其說，則原審據以駁回上訴人之請求，於法未有不合，上訴人仍執前揭理
    由，請求廢棄改判，即無可採。
五、綜上所述，依上訴人上訴意旨，足認為無理由，爰不經言詞辯論，逕予駁回。
六、另小額訴訟之上訴程序，法院為訴訟費用之裁判時，應確定其費用額，民事訴訟
    法第四百三十六條之十九第一項、第四百三十六條之三十二第一項規定甚明。本
    件上訴裁判費為五十元、第二審送達郵費為一百零二元，合計為一百五十二元，
    應由上訴人負擔。
七、結論：本件上訴無理由，依民事訴訟法第四百三十六條之二十九、第四百三十六
    條之十九第一項、第四百三十六條之三十二第二項、第四百四十九條第一項、第
    七十八條，判決如主文。
中      華      民      國    九十二    年      七      月      三      日
                              臺灣高雄地方法院民事第二庭
~B審判長法官  楊富強
~B法      官  李勝琛
~B法      官  楊國祥
右為正本係照原本作成。
本判決不得上訴。
中      華      民      國    九十二    年      七      月      三      日
~B法院書記官  光聰


司法院資訊處製作；財團法人民間司法改革基金會備份。
